臺灣高雄地方法院刑事判決　　　　　　　　　　　　　九十年度訴緝字第一一九號
　　公　訴　人　臺灣高雄地方法院檢察署檢察官
　　被　　　告　庚○○
右列被告因偽造文書等案件，經檢察官提起公訴（八十八年度偵字第二五七七八號）
，本院判決如左：
    主  文
庚○○共同行使偽造私文書，足以生損害於他人，累犯，處有期徒刑壹年貳月。貸款
暨動產擔保抵押契約書連帶保證人欄上所偽造之「丙○○」名義署名及偽造之「丙○○」印文各壹枚均沒收。
    事  實
一、庚○○有偽造文書、偽造有價證券等刑事前案紀錄，前曾於民國八十三年間，因
    犯竊盜罪，迭經本院及臺灣高等法院高雄分院於八十三年九月三十日判處有期徒
    刑一年十月確定，並於八十七年九月十五日縮短刑期假釋出監，刑期至八十八年
    三月二十六日屆滿，以已執行論。
二、庚○○詎仍不知悔改，復與戊○○（另案由臺灣高雄地方法院檢察署檢察官偵查
    中）、葉姓成年男子、另一不詳姓名、年籍冒名「丙○○」之成年男子及辛○○
    等人，共同意圖為自己不法之所有，並基於犯意聯絡，先於八十八年四月二十三
    日前之某日，由庚○○出面，以新臺幣（下同）八十萬六千元之價格，向案外人
    南誠實業股份有限公司（以下簡稱南誠公司）位在高雄縣鳳山市○○路營業所，
    購買牌照號碼ＹＮ—九四四二號（三陽廠牌，引擎號碼為ＡＡ—ＡＮ一五一四三
    號，車身號碼ＢＡ○九三○○號，銀色）自用小客車乙輛，由葉姓男子擔任仲介
    者，戊○○則擔任頭期款金主；另由庚○○向大安商業銀行股份有限公司（以下
    簡稱大安商銀）貸款六十四萬，分三年三十六期，年息百分之十六，每月應繳本
    息二萬二千五百零一元；繼於八十八年四月二十日對保時，大安商銀乙○○會同
    南誠公司業務員丁○○，至庚○○位在高雄市苓雅區○○○路五九之二號四樓住
    處，由該位冒名「丙○○」之成年男子，持丙○○遺失之國民身分證（八十五年
    十二月十二日補發），偽以「丙○○」名義，在貸款暨動產抵押契約書連帶保證
    人欄上，偽簽「丙○○」署名及偽蓋「丙○○」名義之印文，而庚○○亦在貸款
    暨動產抵押契約書及動產擔保交易動產抵押設定申請書上簽名蓋章擔任借款債務
    人，並簽立契約有效期間自八十八年四月二十六日起至九十一年十月二十六日止
    ，用以表示渠與連帶保證人「丙○○」願就該次貸款金額分別為債務人與連帶保
    證人之意思，足以生損害於丙○○之權益及大安商銀管理核貸之正確性，共同向
    大安商銀詐得貸款六十四萬元，悉由大安商銀東高雄分行於八十八年四月二十三
    日，將貸款六十四萬元撥款入南誠公司在中國農民銀行新興分行帳戶逕付上開購
    車款，並於該日由南誠公司代向高雄市監理處辦妥汽車新領牌照登記書（牌照號
    碼為ＹＮ—九四四二號）。南誠公司旋於八十八年四月二十四日，交車予庚○○
    收受後，即於該日將該部自用小客車轉交予葉姓男子及戊○○二人，由戊○○交
    予現金十萬元予庚○○作為報酬，另於八十八年四月二十六日形式上簽立汽車買
    賣合約書，將該部自用小客車以四十萬元，轉售予戊○○，並於八十八年四月二
    十七日，由庚○○向高雄市監理處申辦補發汽車牌照登記書後，是日，迅將該部
    自用小客車辦妥過戶登記予戊○○。嗣於八十八年五月八日，大安商銀人員持相
    關文件前往屏東監理站申辦動產擔保交易登記時，因該部自用小客車已於八十八
    年四月二十七日辦理過戶，車主不符不得辦理設定登記，遭屏東監理站退件，始
    知悉上情。庚○○僅於八十八年五月二十三日繳納第一期本息一萬三千九百六十
    八元後，即未為給付其餘各期本息，共計欠繳六十二萬六千零三十二元；另該部
    自用小客車又於八十八年五月十四日，由辛○○以五十四萬元代為售予陳伯祥，
    並於八十八年五月十九日，向高雄市監理處申辦過戶登記。
三、案經大安商銀訴請臺灣高雄地方法院檢察署檢察官偵查起訴。
    理  由
一、訊據被告庚○○固不否認渠曾於前揭時、地，向案外人南誠公司購買上開自用小
    客車乙輛並交車，即將該部自用小客車交予葉姓男子及戊○○二人，另簽立汽車
    買賣合約書，再向告訴人大安商銀辦理六十四萬貸款；對保時，該名自稱「丙○○」之男子並非實際上之丙○○等情，惟矢口否認有何偽造文書及詐欺取財等犯
    行，辯稱︰買車係經過合法貸款手續，保證人是由汽車公司人員安排至渠住處對
    保，對方葉姓男子及戊○○說有錢可以拿云云。經查︰
  (一)右揭事實，業據告訴人具狀及其代理人高銘煌、甲○○分別於偵查及本院審理中
    到庭指訴綦詳，並經證人即南誠公司業務員己○○、證人陳伯祥、證人丙○○、
    證人乙○○分別於偵查及本院審理中到庭證述明確，復有貸款暨動產擔保抵押契
    約書、動產擔保交易動產抵押設定登記申請書、牌照號碼ＹＮ—九四四二號自用
    小客車汽車新領牌照登記書、屏東監理站第一股動產擔保交易登記退件原因說明
    單、八十八年四月二十六日被告與戊○○簽立汽車買賣合約書、丙○○國民身分
    證正、反面影本、八十八年五月十四日戊○○與陳伯祥簽立汽車買賣合約書、高
    雄市監理處八十八年十一月三十日八十八高市監二字第二七○二九號函檢附牌照
    號碼ＹＮ—九四四二號自用小客車新領牌照登記書、汽車各項異動作業登記單、
    汽車過戶登記書等文書各乙件在卷可稽，另有告訴人提出匯出匯款收執聯乙紙、
    被告員工薪資明細三份、被告所有坐落在高雄市鎮二六一之一地號、
    二六○之七地號土地所有權狀影本、高雄市鎮六○八建號建物所有權
    狀影本、貸款契約資料維護報表、歷史交易明細（本金）查詢單、南誠公司基本
    資料查詢網路資料、交車紀錄表及車輛主檔查詢作業報表各乙張附卷足憑。
  (二)被告於偵查中供稱︰金主是戊○○，本件是她處理的，渠向戊○○借二十萬元（
  八十八年十一月十九日訊問筆錄參照）云云；又於九十年一月三十日本院審理中
    經通緝逮捕到庭供稱︰渠係人頭，對方說有錢可以拿，自稱「丙○○」之人，係
    葉姓男子聯絡去對保，渠曾與該名「丙○○」男子約定，如有貸成，須拿三萬元
    予該名「丙○○」之男子，葉姓男子係渠從報紙上看到才認識，貸款出來後，對
    方拿十萬元給渠，並簽立八十八年四月二十六日汽車買賣合約書等語；復於九十
    年二月二日本院審理中到庭供承︰貸款六十四萬元，葉姓男子本來說要給渠四十
    萬元，後來實際上只給十萬元等語；再於九十年二月十六日本院審理中供稱︰渠
    看報紙與葉姓男子接洽，由葉姓男子向南誠公司繳八萬元車款等語；九十年三月
    九日本院審理中供稱︰渠從報紙上看到以汽車借款，先代墊買車頭期款之廣告，
    所以戊○○借二十萬元予渠購車等語；九十年十二月十一日供稱︰「‧‧‧當初
    對保時並不是證人丙○○，對保地點在我家高雄市苓雅區○○○路五九二號四樓
    ，我有發現當時保證人是帶身分證原本到場的，保證人是由汽車公司人員安排到
    我家簽約對保的，當初買車是為了我作賣檳榔菁批發生意方便，後來我錢不夠汽
    車業務員丁○○找一位葉先生幫我墊款，頭期款十二萬元，其中八萬元是葉先生
    幫我墊的，我自己負擔四萬元，買車是在鳳山光復路營業處，交車是在高雄民族
    路底，交車後我將車子開回鳳山光復路營業處，因為葉先生要我還八萬元頭款，
    我付不出來，他就先將車子扣起來，後來我到大安銀行繳納第一期貸款時才發現
    車子已被過戶，過戶給誰我也不清楚，新車證照全部由丁○○交給葉先生同時又
    有一位戊○○交給我十萬元並同時簽立借據及偵卷第九頁買賣合約書等三份內容
    不同的文件，（我學歷為高職畢業），三張文件我都有交給大安銀行，買車時我
    在大昌路作檳榔生意云云；九十一年一月二十四日供稱︰「（對證人丁○○及乙○○之證詞有何意見？）繳頭期款十二萬元，其中八萬元是由葉先生在丁○○營
    業處幫我代墊的，丁○○也有看到，葉先生是我去買車時在營業所認識的，他告
    訴我說這個業務員人很好，買車時找這個業務員業績作給他，頭期款交完第二天
    丁○○通知我去交車，我就到民族路底高楠路靠近仁武的停車場把新車開回鳳山
    營業所，後來在營業所有再遇到丁○○及葉先生也在那邊，當天葉先生就把車子
    開走並說押在他那邊」云云。
  (三)至本件貸款對保時，究有何人參與乙節，經證人乙○○於九十年十二月十一日到
    庭結證稱：「‧‧‧當時我們銀行只有我一人去，對保時保證人自稱為丙○○，
    與庭上丙○○不同一人，當時汽車公司業務員丁○○也有去現場，丁○○年籍資
    料回去後查報，對保時只有我們四人在場，並無戊○○或葉先生在場，後續放款
    及催收部份由催收同仁負責」等語；證人乙○○復於九十一年一月二十四日本院
    審理中到庭結證稱︰「（陳當時對保時是否由在庭上之丁○○業務員辦？）是的
    ，對保時葉先生並未在場，對保時只有我、被告、丁○○及自稱丙○○之人共四
    人在場」、「（保證人丙○○是不是被告所寫？」）不是」等語；證人丁○○於
    九十一年一月二十四日到庭結證稱：「（認識被告？）認識，曾透過朋友外號馬
    陸仔男子約三十幾歲，他介紹庚○○向我買新車（分期付款）總車價約七十幾萬
    元（包括折讓金額），交車時在仁武鄉總公司，當時我將車子親交給庚○○，馬
    陸仔並未陪被告到營業所來找我，我記得有一位姓葉的，還有一位女姓約二、三
    十歲，我不知其姓名為何，庚○○也沒有告訴我。交車當天是庚○○自己一個人
    去的，葉先生並未陪劉先生一齊去，葉先生約到過我們營業處三、四次，當時劉
  先生說錢不夠我介紹他向大安銀行貸款，頭期款是被告一個人帶一疊現金到營業
    所交付的，對保書上保證人丙○○簽名的，對保時葉先生並未在場。交車後，我
    將新車證照全部交給庚○○並未將證照文件交給葉先生」、「（交車後回營業所
    發生何事？）被告先回營業所，我後來才回營業所發現葉先生及被告都在，我將
    證件交給被告，我並未看到被告將新車交給葉先生開走，後來被告找我說這件事
    我才提高警覺，葉先生後來還有介紹二位客戶以分期付款方式向我買車，我就先
    將車子設定後才將車子交給車主，除了牌照登記書以外其他文件都交給客戶，本
    件我們有將牌照登記書交給銀行」、「（保證人丙○○是不是被告所寫？」）不
    是」等語。
  (四)是以，互核上開被告供述及證人證詞，並參酌前開所示卷證資料，右揭事實堪以
    認定，是被告上揭所辯，應係臨訟圖卸刑責之避就飾詞，殊無足取。職是之故，
    本案事證已臻明確，被告犯行洵堪認定，應予依法論科。
二、查被告庚○○與戊○○、葉姓成年男子、另一不詳姓名、年籍冒名「丙○○」之
    成年男子及辛○○等人，共同意圖為自己不法之所有，並基於犯意聯絡，由該位
    冒名「丙○○」之男子偽簽丙○○之署名及偽蓋丙○○之印文，用以偽造貸款暨
    動產擔保抵押契約書，以表示渠與連帶保證人「丙○○」願就該次貸款金額分別
    為債務人與連帶保證人之意思，足以生損害於丙○○之權益及告訴人大安商銀管
    理核貸之正確性，共同向告訴人詐得貸款六十四萬元，悉由告訴人將貸款六十四
    萬元撥款入案外人南誠公司帳戶逕付上開購車款後，僅給付第一期本息後，即未
    為給付其餘各期本息，共計欠繳六十二萬六千零三十二元，核被告庚○○所為，
    係犯刑法第二百十六條、第二百十條之行使偽造私文書罪及同法第三百三十九條
    第一項詐欺取財罪。又渠與共同正犯間偽造署名、印文後，用以偽造貸款暨動產
    擔保抵押契約書之私文書，渠等偽造署名、印文之行為係偽造文書之階段行為，
    不另論罪；且渠等偽造前揭斯文書後進而行使，偽造之低度行為應為行使之高度
    行為所吸收，亦不另論罪。再者，被告與戊○○、葉姓成年男子、另一不詳姓名
    、年籍冒名「丙○○」之成年男子及辛○○等人間，具有犯意之聯絡及行為之分
    擔，為共同正犯。被告所犯右揭二罪間，有方法、目的之牽連犯關係，依刑法五
    十五條之規定，應從較重之行使偽造私文書處斷。復以，被告庚○○前曾於八十
  三年間，因犯竊盜罪，迭經本院及臺灣高等法院高雄分院於八十三年九月三十日
    判處有期徒刑一年十月確定，並於八十七年九月十五日縮短刑期假釋出監，刑期
    至八十八年三月二十六日屆滿，以已執行論，有臺灣高雄地方法院檢察署刑案資
    料查註紀錄表、臺灣高等法院被告全國前案紀錄表及本院法務部在監在押資料表
    各乙紙在卷可按，渠前受有期徒刑執行完畢，於五年以內再犯本案最重本刑為有
    期徒刑以上之罪，為累犯，應依刑法第四十七條之規定，加重其刑。爰審酌被告
    有偽造文書、偽造有價證券等刑事前案紀錄，有前開臺灣高雄地方法院檢察署刑
    案資料查註紀錄表及臺灣高等法院被告全國前案紀錄表各乙紙附卷供參，素行不
    佳，犯罪後猶飾詞託言避就，態度難謂良好，另斟酌渠犯罪之動機、目的、手段
    、所得財物及所生危害程度，且迄今仍為與告訴人就清償貸款部分達成和解等一
    切情狀，酌情量處如主文所示之刑。至共同正犯在貸款暨動產擔保抵押契約書連
    帶保證人欄上所偽造之「丙○○」名義署名及偽造「丙○○」印文各乙枚，依刑
    法第二百十九條之規定，不問屬於犯人與否，均併予宣告沒收。
據上論斷，應依刑事訴訟法第二百九十九條第一項前段，刑法第二十八條、第二百十
六條、第二百十條、第五十五條、第四十七條、第二百十九條，罰金罰鍰提高標準條
例第一條前段，判決如主文。
中      華      民      國    九十一    年      四      月     十六     日
                                  臺灣高雄地方法院刑事第二庭
                                      法  官  劉  定  安
右正本證明與原本無異。
如不服本判決，應於判決送達後十日內，向本院提出上訴狀。
                                      書記官  歐  文  政
中    華    民    國      九十一      年      四      月      十八      日
附錄本案論罪科刑法條全文︰
刑法第二百十六條
行使第二百十條至第二百十五條之文書者，依偽造、變造文書或登載不實事項或使登
載不實事項之規定處斷。
刑法第二百十條
偽造、變造私文書，足以生損害於公眾或他人者，處五年以下有期徒刑。
刑法第三百三十九條第一項
意圖為自己或第三人不法之所有，以詐術使人將本人或第三人之物交付者，處五年以
下有期徒刑、拘役或科或併科一千元以下罰金。
